臺灣士林地方法院交通事件裁定　　　　93年度交聲字第1678號
原處分機關　臺北市交通事件裁決所
異　議人即
受　處分人　甲○○
上列受處分人因違反道路交通管理處罰條例案件，對於台北市交
通事件裁決所於民國93年12月1 日所為之裁決 (北市裁三字第裁
22─A00000000號），聲明異議，本院裁定如下：
    主  文
原處分撤銷。
甲○○汽車駕駛人，行車速度，超過規定之最高時速，處罰鍰新
台幣壹仟玖佰元，並記違規點數壹點。
    理  由
一原處分意旨略以：異議人即受處分人甲○○所有車號N6─5823
  號自小客車，於民國93年8 月20日中午12時1 分，行經時速限
  速40公里之台北市○○○路復興北路時，竟超速27公里，以時
  速67公里行駛，經臺北市政府警察局交通警察大隊於93年9 月
  8 日以北市警交大字第A00000000 號舉發違反道路交通管理事
  件通知單舉發，因認異議人違反道路交通管理處罰條例第40條
  第1 項之規定，裁處罰鍰新台幣1,900 元。
二異議意旨略以：本案裁決機關之2 張採證照片，其中1 張並未
  拍到異議人之車輛，如何認定異議人之車為該照片拍攝之違規
  車輛？又此路口之測速照相器材有故障之前例，不能證明拍攝
  此照片時，該器材未故障，再者當日駕駛該車者非異議人，而
  係異議人之友人陳建文，裁決機關逕予裁罰異議人尚有未當，
  為此聲明異議。
三按汽車駕駛人，行車速度，超過規定之最高時速，處新台幣1,
  200 元以上2,400 元以下罰鍰；又汽車駕駛人違反第40條第1
  項者，除依原條款處罰鍰外，並記違規點數1 點，此道路交通
  管理處罰條例第40條第1 項、第63條第1 項第1 款分別定有明
  文，又汽車駕駛人行車速度，超過規定之最高時速20公里以上
  者，於期限內繳納或到案聽候裁決，處罰鍰新台幣1,900 元，
  此違反道路交通管理事件統一裁罰標準表定有明文。再按道路
  交通管理處罰條例第85條第3 項規定：「本條例關於車輛駕駛
  人之處罰，如應歸責於車輛所有人者，處罰車輛所有人」。而
  主管機關內政部、交通部所共同訂定發布之「違反道路交通管
  理事件統一裁罰標準及處理細則」第24條亦規定：「處理機關
  對於逕行舉發之違反道路交通管理事件，其汽車所有人已到案
  告知違規駕駛人姓名、住址者，應即另行擇期通知違規駕駛人
  到案依法處理。汽車所有人逾期不到案或不告知違規駕駛人之
  姓名、住址者，依道路交通管理處罰條例第85條第3 項規定處
  罰汽車所有人」。依此堪認在逕行舉發之案件，若汽車所有人
  非違規之駕駛人，汽車所有人應到案並告知駕駛人之姓名、住
  址，若逾期不到案或不告知違規駕駛人之姓名、住址，則得依
  道路交通管理處罰條例第85條第3 項規定處罰汽車所有人。
四查異議人對其所有之車號N6─5823號自小客車，於前述時間，
  行經時速限速40公里之民生東路復興北路乙情，並不爭執，此
  外復有採證照片1 幀在卷可稽，堪認該車於前述時地，確有行
  駛於前開路段無訛。
五次查異議人雖以上詞為辯，然查：
  (一)據證人即台北市政府警察局中山交通分隊，負責取締交通違
    規之警員吳崑芳於本院結證稱：本案2 張採證照片上方之欄
    位中「0000 00-00-00 」，顯示拍照之時間為93年8 月20日
    中午12時1 分，「200CM 」是指地上埋設的感應線圈長200
    公分，「0365」是路口代碼，表示照片所攝之路口為台北市
    ○○○路與民生東路，「V=67」，表示照片所拍之車係以時
    速67公里行駛，而「042 」則指底片的組數，該機器1 次拍
    2 張，以組為單位，「042 」上方之「2 」是指照片係拍攝
    行走在內側第二車道之車輛，本案之2 張採證照片顯示所拍
    攝之車輛均行駛於第2 車道，至於2 張照片表示車道「2 」
    旁之「0 。」、「2 。」乃表示機器所拍此2 張照片之秒差
    ，是此2 張照片顯示先拍攝標示「0 。」之照片後2 秒再拍
    攝標示「2 。」之照片等語，查證人吳崑芳與異議人素不相
    識，當無甘冒偽證罪之處罰，誣陷異議人之理，又證人吳崑
    芳為台北市政府警察局中山交通分隊警員，職司交通違規之
    取締，對於本件採證照片之解讀，當屬可信。
  (二)細酌本件先後所攝之2 張採證照片，第1 張採證照片攝有異
    議人所有車號N6─5823之紅色自小客車行駛於第2 車道，第
    2 張照片雖未見異議人之車，但比照2 張照片，可悉2 張照
    片於公共汽車旁均有1 紅色之交通錐，惟第1 張照片公共汽
    車與紅色交通錐間並無他物，第2 張照片公共汽車與紅色交
    通錐間，尚有紅色之物。查於拍攝第1 張照片時，公共汽車
    與紅色交通錐間並無他物，拍攝第1 張照片2 秒後，公共汽
    車與紅色交通錐間即有1 紅色之物，而在第1 張照片出現之
    異議人所有紅色自小客車，於第2 張照片中並未出現在明顯
    之處，惟佐以第1 張照片中異議人車行之方向、位置，堪信
    異議人之車於第1 張照片拍攝後仍往前直行，於拍攝第2 張
    照片時即行至公共汽車旁，是第2 張照片所攝公共汽車與紅
    色交通錐間間之紅色物，應即為異議人所有之車號N6─5823
    之紅色自小客車至明。異議人辯稱第2 張照片無其所有之車
    當屬卸責之詞不足採信。
  (三)再查台北市政府警察局交通分隊設於台北市○○○路復興北
    路之微電腦闖紅燈測速照相設備（RLC36 型），係由荷蘭凱
    速米特公司製造，該設備已依荷蘭現行相關基本標準或國際
    標準執行測試，就型式認證而言，該設備符合Beschikking
    Verkeersmeet middelen Politie 警用交通法規之測速設備
    技術要求附則等情，有證人吳崑芳所提之臺灣臺北地方法院
    公證處之認證書、英文原文宣誓書、英文原文之宣告書、上
    開文件之中譯文等在卷可參，堪認設在台北市○○○路復興
    北路之微電腦闖紅燈測速照相設備（RLC36 型），已經過荷
    蘭相關機構之測試檢驗，是其所為之測速結果，應堪以採信
    。次查台北市政府警察局交通分隊每5 至7 天，均會由警員
    至台北市○○○路、復興北路，替換微電腦闖紅燈測速照相
    設備之底片，換底片時均會按該機器之測試鈕，以檢測該機
    器有無故障，若有問題即會報修，於拍攝異議人車違規之93
    年8 月20日前後，均無該機器故障維修之紀錄等情，業據證
    人吳崑芳於本院調查時結證述明在卷，參以前開照片上方顯
    示之異議人車行之車道、拍攝之時間，均與所攝之內容相符
    ，堪認該機器於拍攝系爭採證照片時，應無故障，是其所攝
    照片及顯示之數值，自足信與事實相符。
  (四)雖證人陳建文於本院結證稱：93年8 月20日中午12時1 分，
    ，是伊駕駛異議人前開車行經台北市○○○路、復興北路，
    惟伊並未超速行駛，若伊以時速67公里速度行駛，則2 秒後
    ，即拍攝第2 張照片時，伊早就駛離現場，該車不會出現在
    公共汽車旁云云，惟查證人陳建文係前開時、地，駕駛異議
    人車之人，本件是否違規，其為利害關係人，其是否會照實
    陳述，當有疑義，又證人陳建文未實地丈量上開2 張照片所
    攝N6─5823號車之距離，證人空言以時速67公里之車速行駛
    ，2 秒之時間，N6─5823號車早已駛離現場，實乏憑據，復
    與採證照片所攝不符，證人陳建文所言，顯屬維護異議人之
    詞，不足採信，
  (五)綜上所述，堪認異議人前開車，於上述時地，確有以時速67
    公里超速行駛之違規事實至明。
六復查本件為逕行舉發，此觀舉發違反道路交通管理事件通知單
  自明，而異議人於申訴時未告知裁決機關該違規駕駛人之姓名
  、住址，揆諸前開規定，裁決機關自得依道路交通管理處罰條
  例第85條第3 項規定處罰汽車所有人。從而，裁決機關認異議
  人違反道路交通管理處罰條例第40條第1 項之規定，而以前述
  裁決書裁處異議人罰鍰新台幣1,900 元，尚非不當，然按汽車
  駕駛人，行車速度，超過規定之最高時速，處新臺幣1,200 元
  以上2,400 元以下罰鍰，汽車駕駛人，違反第40條第1 項者，
  除依原條款處罰鍰外，並各記違規點數1 點，此道路交通管理
  處罰條例第40條第1 項、第63條第1 項第1 款定有明文。依此
  規定，汽車駕駛人超速行駛，除應處前述罰鍰外，並應記違規
  點數1 點，原處分雖依法予以裁處罰鍰新台幣1,900 元，但未
  同時諭知記違規點數1 點，顯違道路交通管理處罰條例第63條
  第1 項第1 款之規定甚明。又依道路交通管理處罰條例第89條
  規定，法院受理有關交通事件，準用刑事訴訟法之規定，且依
  刑事訴訟法第370 條前段規定：「由被告上訴或為被告利益而
  上訴者，第二審法院不得諭知較重於原審判決之刑」。即所謂
  「不利益變更禁止原則」，惟該原則僅限於原判決適用法條並
  無不當時始有其適用，苟原判決有適用法條不當之情形時，第
  二審法院即得撤銷原判決，另為適法之判決而諭知較重原審之
  刑，此參諸刑事訴訟法第370 條後段自明；再依道路交通案件
  處理辦法第20條規定：「交通法庭認為聲明異議有理由或聲明
  異議雖無理由，而原處分不當或違法者，應以裁定將原處分經
  聲明異議部分撤銷，並自為裁定。」觀之，足徵原裁決機關之
  處分如有不當及違法時，交通法庭亦得撤銷原處分另為適法之
  裁定甚明，原處分漏未適用道路交通管理處罰條例第63條第1
  項第1 款規定，裁處異議人記違規點數1 點之處分，即有不適
  用法律之違法，異議人異議理由雖未及此，但該處分既有可議
  之處，本院自得撤銷該處分，並諭知如主文第二項之裁罰。
七依道路交通案件處理辦法第20條，裁定如主文。
中　　華　　民　　國　　94　　年　　6 　　月　　29　　日
                  交通法庭法  官  江  翠  萍
以上正本證明與原本無異。
如不服本裁定應於送達後5 日內向本院提出抗告狀。
                          書記官  范  淑  芬
中　　華　　民　　國　　94　　年　　6 　　月　　30　　日
